臺灣彰化地方法院刑事判決　　　　　　　　　　　　　九十三年度易字第三八五號
　　公　訴　人　臺灣彰化地方法院檢察署檢察官
　　被　　　告　丁○○
右列被告因詐欺案件，經檢察官提起公訴（九十二年度偵字第八五八七號），本院判
決如左：
    主  文
丁○○無罪。
    理  由
一、公訴意旨略以：被告丁○○於民國（下同）九十年十二月間某日上午，在彰化縣
    田尾鄉內，以新台幣（下同）四千元之價格，向乙○○（業經本院判處有期徒刑
    二月）收購其所申請開設之永靖郵局第２２４３３４號帳戶存摺，其可預見犯罪
    集團取得他人之存摺帳戶以遂行財產上犯罪之目的，竟仍基於意圖幫助他人不法
    所有犯罪之不確定故意，以不詳之方式將前揭存摺交付與詐騙集團，供作指定匯
    款帳戶之一，以此方式幫助他人詐騙財物。嗣於九十一年一月九日，被害人戊○○以廣告登載之「協和二十週年慶」之聯絡電話0000－000000與詐騙
    集團聯絡，該詐騙集團告知戊○○抽中五十萬元，但須先匯款七萬五千三百元，
    戊○○不疑有他，遂依其指示匯款至前揭乙○○所開立之郵局帳戶，嗣因戊○○
    未得到五十萬元款項，始知受騙。
因認被告所為，係涉犯刑法第三十條第一項、第三百三十九條之幫助詐欺罪嫌。
二、按犯罪事實應依證據認定之，無證據不得認定犯罪事實，又不能證明被告犯罪者
    ，應諭知無罪之判決，刑事訴訟法第一百五十四條第二項、第三百零一條第一項
    分別定有明文。次按認定不利於被告之事實，須依積極證據，苟積極證據不足為
    不利於被告事實之認定時，即應為有利於被告之認定，更不必有何有利之證據，
    縱認被告抗辯或反證係屬虛偽，仍不能以此資為積極證據應予採信之理由；又按
    事實之認定，應憑證據，如未能發現相當證據，或證據不足以證明，自不能以推
    測或擬制之方法，以為裁判基礎（最高法院三十年上字第八一六號、三十年上字
    第四八二號、四十年台上字第八六號判例參照）。再按犯罪事實應依證據認定之
    ，無證據不得推定其犯認定犯罪事實，所憑之證據，雖不以直接證據為限，間接
    證據亦包括在內，然無論直接或間接證據，其為訴訟上之證明，須於通常一般之
    人均不致於有所懷疑，而得確信其為真實之程度者，始得據為有罪之認定，倘其
    證明尚未達到此一程度，而有合理之懷疑存在時，即無從為有罪之認定（最高法
    院七十六年台上字第四九八六號判例參照）。
三、本件公訴人認被告丁○○涉有幫助詐欺罪嫌，無係以證人乙○○之證述、被害人
    戊○○之指述、戊○○匯款之執據及乙○○永靖郵局第二二四三三四號帳戶之交
    易清單等為其論據。訊據被告丁○○則堅詞否認涉有上開犯行，辯稱：伊未曾向
    乙○○買過帳戶存摺及提款卡，也不知曉乙○○將其所有之永靖郵局帳戶存摺及
    提款卡出賣予何人，乙○○可能是因前曾向伊借款無著而挾怨誣陷伊等語。經查
    ：
（一）證人乙○○雖於本案偵訊中及本院審理時具結證稱：係丁○○出資向伊購買永
      靖郵局之帳戶存摺及提款卡等語，然其於九十一年二月二十五日，因被害人戊○○受騙後報警處理，而為警查獲時，其於警詢中供稱：於九十年十二月中旬
      ，無意中見自由時報刊登欲買賣存摺之廣告，即依廣告上所載之聯絡電話（電
      話號碼已不記得）與一不詳姓名之成年男子聯繫，得知每本存摺可賣四千元，
      便於九十年十二月二十五日，重新就伊之前所開立之永靖郵局帳戶申辦新的存
      摺及提款卡，復聯絡該男子，在彰化縣田尾鄉公路花園公墓前交付存摺、提款
      卡及印章，該男子亦同時交付現金等語；復於九十一年八月二十日經通緝到案
      時供稱：伊係於九十年十二月中旬，見自由時報刊登廣告，將存摺出賣予丁○○，伊是與甲○○一起去賣的等語（見九十一年度偵緝字第三四五號乙○○詐
      欺一案偵查卷（未編頁數））；再於本案九十二年二月十九日偵訊時結證稱：
      伊並非因見報紙廣告而出賣永靖郵局帳戶存摺及提款卡，是丁○○在朋友黃淵
      德住處向伊要約，問伊有無存摺可供買受，當時甲○○也在場，丁○○亦有向
      甲○○詢問，當時丁○○稱出賣之代價為六千元，所以伊便前往開戶，但後來
      伊將存摺、提款卡及印章交給丁○○時，丁○○僅給付伊三千七百元等語（見
      九十一年他字第二三三八號偵查卷第二十四頁至第二十六頁筆錄）；另於本案
      九十二年八月二十七日偵訊時結證稱：帳戶是賣給丁○○，當時無人在場，尚
      有其他人賣帳戶給丁○○，但伊不知道姓名，伊認識的人中也沒有曾被丁○○
      要約出賣帳戶的等語（見九十一年他字第二三三八號偵查卷第四十五頁、第四
      十七頁筆錄）；末於本院審理時則結證稱：丁○○是在其住處向伊詢問有無存
    摺可供買受，當時甲○○也在旁邊，伊是重新申辦存摺及提款卡給丁○○，因
      之前的已遺失，二人是在丁○○住處交易的等語（見本院卷第六十四頁至第六
      十七頁筆錄），互核其上開所述，就係何人向其買受上開帳戶存摺及提款卡？
      及其出賣上開帳戶存摺及提款卡之經過？前後已有矛盾，且核與證人甲○○於
      偵訊中所結證稱：丁○○並未要伊出賣存摺予其，伊僅係搭載乙○○去找一位
      朋友，乙○○自己去找丁○○，伊並未與丁○○交談過，也不知道丁○○有無
      要向乙○○購買存摺等語（見九十一年他字第二三三八號偵查卷第三十七頁背
      面筆錄），也不相一致，證人乙○○之上開證述顯有瑕疵，況依其所證述，其
      係重新申辦存摺及提款卡出賣予被告，然經本院向永靖郵局函調乙○○上開帳
      戶之開戶資料，證人乙○○係於七十五年三月二十二日申請開立永靖郵局第二
      二四三三號帳戶，並於九十一年二月二十日重新申辦存摺、提款卡及變更密碼
      與留存印鑑，此有中華郵政股份有限公司彰化郵局九十三年五月十八日彰營字
      第九三五一００一０七四號函；及九十三年六月十八日彰營字第九三五一００
      一一一０號函分別所檢附乙○○上開帳戶之立帳申請書及開戶原始資料（附於
      本院卷第十六頁、第十七頁、第五十頁、第五十一頁），而被害人戊○○係於
      九十一年一月九日即受詐騙，被告顯不可能於九十一年一月九日以前，即將證
      人乙○○於九十一年二月二十日始重新申辦之存摺及提款卡轉交於詐騙集團，
      益徵證人乙○○之證述確與事實不符，不足採信，更無從資為認定被告犯罪事
      實所憑之證據。
（二）至被害人戊○○之指述、戊○○匯款之執據及乙○○永靖郵局第二二四三三四
      號帳戶之交易清單僅能證明戊○○確於九十一年一月九日，受詐騙集團之詐欺
      ，因而匯款七萬五千三百元至乙○○前揭郵局帳戶內等情，尚無從據以認定被
      告確有向證人乙○○購買上開帳戶存摺及提款卡，進而以不詳方式轉交予詐騙
      集團之情事，從而，公訴人所舉之證據尚無從使本院獲得被告確有公訴人所指
      之上開犯行之確切心證。此外，復無其他積極證據足認被告確涉有公訴人所指
      幫助詐欺之犯行，自不能以推測或擬制之方法，以為認定被告犯罪之裁判基礎
      ，綜上所述，本件不能證明被告犯罪，揆諸前揭規定及意旨，自應諭知無罪之
      判決。
據上論斷，應依刑事訴訟法第三百零一條第一項，判決如主文。
本案經檢察官丙○○到庭執行職務。
中      華      民      國    九十三    年      七      月    二十六    日
                              臺灣彰化地方法院刑事第一庭
                                     審判長法官   洪  志  賢
                                     法      官   宋  恭  良
                                     法      官   簡  璽  容
右正本證明與原本無異。
如不服本判決，應於判決送達後十日內向本院提出上訴狀( 須附繕本 )。
告訴人或被害人對於判決如有不服具備理由請求檢察官上訴者，其上訴期間之計算係
以檢察官收受判決正本之日期為準。
                                     法院書記官   王  惠  嬌
中      華      民      國    九十三    年      八      月        二    日
